臺灣新竹地方法院交通事件裁定　　 　　95年度交聲字第294號
　　原處分機關　交通部公路總局新竹區監理所
　　異　議　人
　　即受處分人　甲○○
上列受處分人因違反道路交通管理處罰條例案件，對交通部公路
總局新竹區監理所95年9月11日以竹監自字第裁50-E00000000號
違反道路交通管理事件裁決書所為之裁決處分，聲明異議，本院
裁定如下：
    主  文
異議駁回。
    理  由
一、按受處分人，不服第8條主管機關所為之處罰，得於接到裁
    決書之翌日起20日內，向管轄地方法院聲明異議；又交通法
    庭認為聲明異議無理由者，應以裁定駁回之，道路交通管理
    處罰條例第87條第1項、道路交通案件處理辦法第19條，分
    別定有明文。次按汽車駕駛人於行駛道路時，使用手持式行
    動電話進行撥接或通話者，處新台幣3千元罰鍰，道路交通
    管理處罰條例第31條之1第1項亦定有明文。
二、原處分意旨略以：異議人即受處分人甲○○駕駛車號CT-214
    8號自小貨車，於民國95年7月3日晚上7時15分許，行經新竹
    市○○街239巷口時，經新竹市警察局員警以其有駕車使用
    手持式行動電話為由，填製竹市警交字第E00000000號舉發
    違反道路交通管理事件通知單當場舉發。嗣異議人提出申訴
    ，原處分機關函轉舉發單位查證，經舉發單位函覆，認異議
    人違規事實明確，原處分機關乃於95年9月11日依據道路交
    通管理處罰條例第31條之1第1項之規定，裁處異議人罰鍰新
    台幣（下同）3千元。
三、聲明異議意旨略以：異議人是在路邊停車狀態下接行動電話
    ，並不是在道路行駛中接聽行動電話，並未違規，為此聲明
    異議云云。
四、經查：
（一）異議人於95年7月3日晚上7時15分許，駕駛車號CT-2148號
      自小貨車，在新竹市○○街239巷口為警舉發其在車上使
      用手持式行動電話之事實，此為異議人所不爭執，並經證
      人即舉發警員王國華、謝政龍於本院調查中就此部分證述
      歷歷，且互核相符，此部分之事實，應堪認定。
（二）本件所應審究者，在於異議人使用行動電話時，係路邊停
      車？或駕車行駛道路中？經查：
    １、本件違規之取締過程，業經證人即警員王國華到庭具結
        證稱：「我與警員謝政龍（現在人仍在南門派出所），
        我們是二人一組，各騎著一部機車巡邏，剛好從新竹市
        ○○街轉進239巷口的時候，異議人駕車從對向行駛中
        ，我很明顯的看到異議人在講行動電話，當時車子還在
        車道行駛中，我就去攔停異議人的車，就填單舉發」、
        「（問：你確定你看到異議人在講行動電話當時，車子
        是在行駛中嗎？）確定」、「（問：有無可能是異議人
        的車子是剛好停在巷內，因為巷子太窄，停在車道上，
        讓你誤以為是在行駛中？）我騎車過去，我的車子轉進
        巷口，我確實有看到異議人的車子開過來」、「我們還
        沒有會車之前我就去把他來攔下來」、「我先口頭說明
        ，打行動電話有違規，異議人說他沒有打電話。我就填
        單舉發，異議人說不願意簽，我告知異議人到案時間地
        點，後來異議人有簽收」、「（問：你上前舉發時，異
        議人的車子是正在行使中或是靜止？）靜止，我請他靠
        邊停」、「當初是我同事騎車在我前面，我攔停異議人
        後同事有再掉頭回來。我在開單子的時候，我與同事都
        在場」、「（問：舉發到現今已經數個月，為何對本院
        舉發過程印象深刻？）因為我對於有爭議的案件我有特
        別記憶，因為我怕以後會有爭議。本件異議人剛開始不
        願意簽名，所以我認為本件是有爭議的案子」等語（見
        本院卷第30至32頁）。核與證人謝政龍到庭具結證稱：
        「95年7月3日那天我與同派出所的同事王國華，一起為
        巡邏勤務，當時我們是要到東南街239巷某戶的巡邏箱
        簽巡邏表，我們是兩人各騎一部警用機車，我在前先由
        東南街左轉進入在239巷內，我看到異議人駕駛一部冷
        凍小貨車，我就看到異議人有在車內使用行動電話，我
        一看到時，正要回頭過去舉發他，就看到被我同事王國
        華攔下來，我回頭時看到貨車的位置已經在接近巷口了
        。我跟自小貨車會車的時候，這個貨車的速度很慢接近
        靜止，當我回過頭時，同事王國華已經把他攔檢，所以
        貨車是靜止狀態」、「我確定異議人有手持行動電話，
        至於有無通話我無法確定，因為我是正在騎機車呈動態
        狀況」、「（問：是否確定異議人手持行動電話的當時
        ，貨車還在行駛中嗎？）我無法確定」、「（問：舉發
        當時王國華跟異議人之間有無就貨車是否在行駛狀況下
        有爭執？）有，異議人是稱說他有把車子停下來才講電
        話。王國華是說異議人是在車子行進間講行動電話」、
        「... 而且我看到異議人的貨車時，並不是異議人所說
        的熄火狀態，是在發動中，我當時無法確定貨車被攔下
        來的車速是零，但是我確定貨車是發動中」等語大致相
        符（見本院卷第40至43頁）。
    ２、另衡諸上開2位證人為執法人員，與異議人素不相識，
        並無仇隙，應無設詞誣陷異議人之理，況交通警察製單
        舉發違反道路交通管理處罰條例所列之違規事實，本質
        上為行政處分，係公務員基於職務上之權力，依法就特
        定之具體事件所為之具公法上效果之單方面行政行為，
        基於公務員就公法上行為具有公信力之原則，該行政行
        為當可被推定為真正，其據以依法處分之事實認定亦為
        正確無誤，本此公信原則，乃立法者賦予行政機關制定
        違反道路交通事件統一裁罰標準即處理細則，使執行勤
        務警員得當機處分，以達其維護交通秩序、安全之行政
        目的，若公務員一切行政行為均需預留證據以證其實，
        則國家行政勢必窒礙難行。從而，異議人既未就值勤警
        員舉發是否有誤，提出相關證據以供調查，復查無任何
        證據足資證明警員有捏造事實違法取締情事，則值勤警
        員本其維護交通秩序、安全職責所為之舉發，自應受到
        合法、正確之推定，從而，上開2位證人之證詞，應堪
        採信。
（三）至異議人辯稱：「我是聽到電話響時就趕快靠邊停車接電
      話，我在講電話的時候，有看到前方有兩位警員騎機車過
      來，我還在講電話，我想我已經路邊停車了，沒有違規」
      云云。惟查：異議人所述之當時情形，與證人所述之情節
      有所不符，已難認定確為真實。再者，依上開2位證人所
      述內容，異議人駕車並未熄火而停在車道旁之情節，可見
      異議人在其以行動電話與他人通話途中，並未放棄道路交
      通活動之參與，僅係利用短暫停車之時間，使用行動電話
      與他人聯絡，而道路交通管理處罰條例第31條之1第1項規
      定汽車駕駛人行駛於道路時，使用手持式行動電話進行撥
      接或通話者，處3千元罰鍰，其立法意旨即係在避免駕駛
      人因使用手持式行動電話，而妨礙或減低對於車輛操控之
      能力，或降低對於道路狀況之注意力及反應能力，進而影
      響道路交通，甚或危害駕駛人及道路使用者之安全，從而
      ，異議人既然仍繼續參與道路交通活動，仍有可能因使用
      手持式行動電話降低其對車輛操控之能力，及對於道路狀
      況之注意力、反應能力，是認異議人所辯內容，無足作為
      異議人有利認定。
五、綜上所述，異議人確有於前揭時、地於行駛道路時，使用手
    持式行動電話進行撥接之違規行為，原處分機關依道路交通
    管理處罰條例第31條之1第1項規定裁處異議人罰鍰3千元，
    核無違誤，本件異議為無理由，應予駁回。
六、據上論斷，應依道路交通案件處理辦法第19條，裁定如主文
    。
中　　華　　民　　國　　96　　年　　4 　　月　　30　　日
                            交通法庭法    官    黃美文
以上正本證明與原本無異。
如不服本裁定，應於裁定送達後5日內向本院提出抗告狀。
中　　華　　民　　國　　96　　年　　4 　　月　　30　　日
                                    書 記 官    陳怡芳
